臺灣高等法院臺中分院刑事判決　　　　96年度上訴字第1201號
上　訴　人　臺灣彰化地方法院檢察署檢察官
被　　　告　乙○○
　　　　　　　　　　現於臺灣彰化監獄彰化分監執行中
上列上訴人因被告毒品危害防制條例案件，不服臺灣彰化地方法
院96年度訴字第200號中華民國96年3月22日第一審判決（起訴案
號：臺灣彰化地方法院檢察署95年度毒偵字第5038號），提起上
訴，本院判決如下：
    主  文
原判決撤銷。
乙○○施用第一級毒品，處有期徒刑柒月。扣案之注射針筒壹支
沒收。
    犯罪事實
一、乙○○於民國93年間，曾因施用毒品案件，經法院裁定送觀
    察、勒戒後，認無繼續施用毒品之傾向，於93年12月17日執
    行完畢釋放。詎其仍不知悔改，復基於施用第一級毒品海洛
    因之犯意，於95年8月19日晚上8時許（檢察官原起訴乙○○
    係自95年7、8月間某日起，至95年8月19日晚上8時許，接連
    施用海落洛因多次，嗣公訴檢察官於原審準備程序時已更正
    為只有施用1次)，在其彰化縣田中鎮○○里○○○街15巷5號
    住處，以將海洛因加水置入注射針筒施打手臂之方式，施用
    第一級毒品海洛因1次。
    嗣於95年8月22日12時30分許，經警持臺灣彰化地方法院之
    搜索票，在其上開住處搜索，並扣得其所有用以施用毒品之
    注射針筒1支，而查獲上情。
二、案經彰化縣警察局田中分局報請臺灣彰化地方法院檢察署檢
    察官偵查起訴。
    理  由
一、訊據被告乙○○對於上開犯罪事實坦承不諱，且其於 95年8
    月22日經警採尿送驗結果，亦呈嗎啡之陽性反應，有彰化縣
    警察局田中分局委託檢驗尿液代號及真實姓名對照表、詮昕
    科技股份有限公司95年9月8日編號00000000號濫用藥物尿液
    檢驗報告及現場蒐證照片在卷可稽（見警卷第10、11、19、
    20頁），足徵被告自白與事實相符，堪以採信。又被告於93
    年間，曾因施用毒品案件，經法院裁定送觀察、勒戒後，因
    無繼續施用毒品之傾向，於93年12月27日執行完畢釋放，有
    臺灣高等法院被告前案紀錄表在卷可參，其於上開觀察、勒
    戒執行完畢釋放後，5年內再犯施用毒品罪，應依法論科。
二、核被告所為，係犯毒品危害防制條例第 10條第1項之施用第
    一級毒品罪。被告持有毒品之低度行為應為施用毒品之高度
    行為所吸收，不另論罪。原審以被告罪證明確，予以論罪科
    刑，固非無見，惟被告施用毒品的時間係95年8月19日晚上8
    時許，原審誤認為 95年8月22日，即有未洽。檢察官上訴意
    旨略以：被告另於 96年2月6日下午3時許，又施用第一級毒
    品海洛因 1次，被告此部分行為亦涉犯毒品危害防制條例第
    10條第 1項之施用第一級毒品罪嫌，且因施用毒品之行為本
    具有反覆、延續之特徵，持續多次施用毒品應為此類犯罪之
    典型或常態，而單一次之施用毒品行為毋寧為該犯罪刑態之
    特例，被告施用毒品之行為應成立集合犯之實質上一罪，原
    審未及審酌移送併辦之部分，難認允當等語，指摘原判決不
    當，雖無理由（詳如後述），但原判決既有上述可議之處，
    自應由本院將原判決撤銷改判。爰審酌被告曾因施用毒品經
    法院裁定送觀察、勒戒，猶不知會改，再次施用毒品，足見
    被告戒絕毒品決心之不足，復審酌被告到庭態度良好，且施
    用毒品為自戕行為，犯罪心態與一般刑事犯罪之本質並不相
    同，容應以「病人」之角度考量，及其犯罪之動機、方法、
    手段、所生危害等一切情狀，量處如主文所示之刑。扣案之
    注射針筒 1支，係被告所有供施用毒品所用之物，業據被告
    供明在卷，爰依刑法第38條第1項第2款之規定宣告沒收。
三、檢察官移送併案意旨（臺灣彰化地方法院檢察署96年度偵字
    第1449、2589號)略以：被告另於96年2月6日下午3時許，又
    在其彰化縣田中鎮田中國中前，施用第一級毒品海洛因1 次
    ；另於96年3月16下午3時許及同年3月23日或其前3日某時，
    在其彰化縣田中鎮○○○街15巷5號之住處，接續施用海洛因
    2 次，被告此部分犯行為與上開論罪科刑部分，有集合犯之
    實質上一罪之關係，爰移送併辦等語。惟查：
  (一)按集合犯係依一般社會通念，特定犯罪行為具有反覆實施之
    特性，立法者於制定刑罰法律之初，亦已認知該種行為類型
    之反覆性，而有意藉由法條中客觀構成要件之行為要素，涵
    括上開具有反覆實施特性之數個犯罪行為，仍僅接受一次刑
    法之評價為已足。惟實務運作上，仍應注意並非其所有反覆
    實行之行為，皆一律認為包括一罪，而須從行為人之主觀犯
    意，自始係基於概括性，行為之時、空上具有密切關係，且
    依社會通念認屬包括之一罪為合理適當者，始足當之，否則
    仍應予以併合處罰。查，施用毒品者，除於一次施用過程中
    ，密接多次施用毒品之動作（如以香煙施用海洛因，或以燒
    烤方式施用甲基安非他命時，點燃後多次吸用之動作）可認
    是接續行為外，渠等於不同時間各次施用毒品之行為，因係
    為滿足各次施用毒品慾望所為，顯各具獨立性，每次施用毒
    品之行為，於時、空上並無密切關係。
  (二)被告雖於偵查中供稱：伊自95年7、8月間起，即開始施用海
    絡因，最後一次係95年8月19日晚上8時許，平均約1、2星期
    施用 1次毒品等語，然此部份之供述（除95年8月19日晚上8
    時許該次外），並無其他驗尿報告或客觀證據可資佐證，自
    難僅憑被告此部分之自白，逕認被告自95年7、8月間起至併
    案之 96年2月3日下午3時許前（除95年8月19日晚上8時許該
    次外)，此段期間內，平均每1、2星期，即施用1次毒品之行
    為，更遑論有何證據足證被告業已施用毒品成癮或有施用毒
    品之習慣，而被告於95年8月19日晚上8時許，施用海洛因之
    時間，距其於 96年2月3日下午3時許，再次施用海洛因之時
    間，已相距 5個月餘，亦難認被告主觀上有自始概括施用毒
    品之犯意，移送併辦部分無從認與本案有何集合犯之包括一
    罪關係，本院無從併予審理，檢察官以此指摘原判決不當，
    難認有理由，此部分應退由檢察官另行偵辦。
據上論結，應依刑事訴訟法第369條第1項前段、第364條、第299
條第1項前段，毒品危害防條例第10條第1項，刑法第11條前段、
第38條第1項第2款，判決如主文。
本案經檢察官甲○○到庭執行職務。
中　　華　　民　　國　　96　　年　　6 　　月　　29　　日
            刑事第十庭    審判長法　官　林　照　明
                                法　官　李　平　勳
                                法　官　蔡  名  曜
上列正本證明與原本無異。
如不服本判決應於收受送達後十日內向本院提出上訴書狀，其未
敘述上訴之理由者並得於提起上訴後十日內向本院補提理由書（
均須按他造當事人之人數附繕本）。
                                書記官　劉　恒  宏
中　　華　　民　　國　　96　　年　　7　　月　　  2　　日
